【裁判字號】    90,上易,2477
【裁判日期】    900731
【裁判案由】    就業服務法
【裁判全文】
臺灣高等法院刑事判決                            九十年度上易字第二四七七號
    上  訴  人  臺灣臺北地方法院檢察署檢察官
    被      告  甲○○
右上訴人因被告就業服務法案件，不服臺灣臺北地方法院九十年度易字第六一一號，
中華民國九十年五月三十一日第一審判決（起訴案號：臺灣臺北地方法院檢察署九十
年度偵字第一三九五號）提起上訴，本院判決如左：
    主  文
上訴駁回。
    理  由
一、公訴意旨略以：被告甲○○明知BORAC JANET RED 係來臺逃逸之菲律賓籍勞工，
    竟自民國八十九年六月間起，以時薪新台幣二百五十元，僱用該外勞，每週三下
    午一時至五時在台北市○○○路二二二巷二十七號七樓其家中，從事住宅清潔打
    掃工作，於八十九年十一月九日二十二時二十分許，在台北縣中和市○○路四八
    七號四樓為警查獲。因認被告涉犯就業服務法第五十三條第三款、同法第五十八
    條第一項之罪嫌。
二、按犯罪事實應依證據認定之，無證據不得推定其犯罪事實；又不能證明被告犯罪
    者，應諭知無罪之判決，刑事訴訟法第一百五十四條、第三百零一條第一項分別
    定有明文。又事實之認定，應憑證據，如未能發現相當證據，或證據不足以證明
    ，自不能以推測或擬制之方法，為裁判基礎，最高法院四十年台上字第八六號判
    例可資參照。另認定犯罪事實，所憑之證據，雖不以直接證據為限，間接證據亦
    包括在內，然無論是直接證據或間接證據，其為訴訟上證明，須通常一般人均不
    致於有所懷疑，而得確定其為真實之程度者，始得據之為有罪之認定，倘其證明
    尚未達此一程度，而有合理懷疑存在時，即無從為有罪之認定，最高法院七十六
    年台上字第四九八六號亦著有判例。
三、公訴人起訴被告涉有就業服務法第五十三條第三款、同法第五十八條第一項之罪
    嫌，係以證人即外籍勞工（以下簡稱外勞）BORAC JANET RED 於警局偵訊時之證
    詞及其所繪被告住家平面圖為其論據。於上訴時補稱：本件涉案外勞既未受僱於
    被告，何能熟悉被告之電話，又能詳繪那麼多房間之位置及房間用途，且大致與
    實際符合，該外籍勞工與被告素無嫌隙，以常理稍作推斷，即可認定被告犯行。
    詎原審僅以涉案外勞所繪被告住家平面圖與實際稍有出入即採被告之辯解，為無
    罪之判決，尚有未洽等詞。
四、訊據被告堅決否認右揭犯行，辯稱：該涉案外勞曾來伊住處應徵工作，伊帶該外
    勞看住處之環境，但因該外勞提不出合法證件，所以並未僱用，且伊家庭成員四
    人，週三下午無人在家，家中門鎖須密碼才能開啟，室內收藏品未加上鎖，怎可
    能僱用陌生之外勞入內打掃，該外勞於警局之證言顯為不實等語。
五、經查：
（一）、被告辯稱該外勞於警局之證言顯為不實等語，原審法院審理中即認有傳訊該
        證人即外勞BORAC JANET RED 到庭踐行刑事訴訟法規定之詰問及對質等程序
        之必要，以擔保其證言之可信性，不能僅憑其於警訊時片面之指證，即認定
        被告犯罪。然該外勞業於九十年一月二十日檢察官聲請以簡易判決處刑（嗣
        經原審法院改依通常訴訟程序審理）前之八十九年十一月二十七日即已為警
        遣送出境，有臺北市政府警察局士林分局九十年三月十六日北市警士分行字
        第九０六一二二四七００號函及所附之外僑入出境查詢資料檔在卷可稽，已
        無從傳訊其到案供證，是其於警局偵訊中證言之可信性，已有疑義。況該外
        勞於警局偵訊時證述：「有非法工作，只有一個，日期自二０００年六月當
        月，地點在民權東路三段，雇主叫Mr.Shee （薛先生）．．」等語，並描述
        被告家中成員。然查被告住家係在臺北市○○○路，並非在臺北市○○○路
        ，所述與事實已有不符，公訴意旨起訴被告係在臺北市○○○路住家非法僱
        用，與證人所述地點顯有不同，尚乏依據。
（二）、該外勞於警局偵訊時所繪製之被告住家平面圖，經原審法院至現場勘驗，其
        所繪大門轉進客廳之方向、主臥室所附浴室並無面向客廳開啟之門、共同浴
        室門及廚房門之位置等，與現況均有不同，此有原審勘驗筆錄所附警員林子
        凌會同被告配偶林淑慧當場繪製之被告住家平面圖及警方提供之現場照片（
        附於原審卷第三十五至四十二頁）在卷可稽，是該外勞於警局所繪製之被告
        住家平面圖，顯有瑕疵可指，亦不足據為認定被告犯罪之證據。
（三）、至於公訴人上訴時執該外勞既未受僱於被告，何能熟悉被告之電話號碼，又
        能詳繪那麼多房間之位置及房間用途，而該外籍勞工與被告素無嫌隙，認以
        常理稍作推斷，即可認定被告犯行等情。惟據被告辯稱：二、三年前該外勞
        BORAC JANET RED 曾到伊住處應徵工作，伊帶外勞看住處環境，兩次她都提
        不出合法證件，而未予僱用。可能因未僱用她，才故意誣陷，她才能回國等
        語。則該外勞既曾至被告住處應徵工作，被告帶該外勞看過住處環境，尚難
        以該外勞得知被告之電話號碼及屋內部分陳設（該外勞所繪被告住家平面圖
        與現場實況有所不同，已如前述），即認定被告確有僱用該外勞。
（四）、綜上所述，證人BORAC JANET RED 於警局之證言及所繪平面圖，均與事實有
        所不符，而有瑕疵可指，尚難據之為被告有罪之認定。此外，復查無其他積
        極證據，足認被告確有被訴違反就業服務法之犯行，本件不能證明被告犯罪
        。
六、原審以不能證明被告犯罪為由，諭知被告無罪之判決，經核並無不合。檢察官上
    訴意旨仍執前詞，指摘原判決違誤，為無理由，應予駁回。
據上論斷，應依刑事訴訟法第三百六十八條，判決如主文。
本案經檢察官林炳雄到庭執行職務。
中      華      民      國      九十      年      七    月    三十一    日
                              臺灣高等法院刑事第三庭
                                  審判長法  官  張  連  財
                              法  官  張  傳  栗
                                        法  官  李  英  勇
右正本證明與原本無異。
不得上訴。
                                        書記官  倪  淑  芳
中      華      民      國      九十      年      八    月      二      日


司法院資訊處製作；財團法人民間司法改革基金會備份。
